臺灣苗栗地方法院刑事判決
110年度簡上字第81號
上  訴  人  
即  被  告  陳國彥


上列上訴人即被告因妨害公務案件，不服本院中華民國110年7月
28日110年度苗簡字第564號第一審刑事簡易判決（聲請簡易判決
處刑案號：110年度偵字第3443號），提起上訴，本院管轄之第
二審合議庭判決如下：
    主  文
上訴駁回。　　
　　犯罪事實
一、陳國彥於民國110年5月17日12時5分許，在苗栗縣○○市○○路0
    00號之苗栗客運總站-頭份站外，因搭乘客運未配戴口罩，
    經員警接獲民眾報案前往處理，陳國彥明知當時到場之苗栗
    縣警察局頭份分局頭份派出所員警陳緯帆身著警察制服，為
    依法執行職務之公務員，竟仍基於妨害公務之犯意，於同日
    12時19分許，以左手揮拳毆打員警陳緯帆腹部（未成傷，亦
    未據告訴），而以此強暴方式，妨害員警陳緯帆依法執行職
    務。
二、案經苗栗縣警察局頭份分局報告臺灣苗栗地方檢察署檢察官
    偵查起訴。　　　
    理  由
壹、證據能力部分：
一、本案判決據以認定被告陳國彥犯罪事實之證據，屬傳聞證據
    部分，因被告及檢察官於本院言詞辯論終結前，均未對於證
    據能力聲明異議，本院審酌上開證據資料作成時之情況，尚
    無違法不當及證明力明顯過低之瑕疵，認為以之作為證據應
    屬適當，依刑事訴訟法第159條之5規定，均有證據能力。
二、本案判決以下引用之非供述證據，固無刑事訴訟法第159條
    第1項規定傳聞法則之適用，然經本院於審理時依法踐行調
    查證據程序，與本案待證事實具有自然之關聯性，且無證據
    證明係公務員違法取得之物，依法自得作為證據。
貳、實體部分： 
一、訊據被告矢口否認有何妨害公務犯行，辯稱：我在造橋火車
    站坐區間車到竹南火車站下車，當天約7點多時，在苗栗客
    運往南庄的客運，我上去以後，司機跟我說話，說得很誇張
    ，我說我有駕照，不一定要坐你的車，司機聽了很不高興，
    拉下我的口罩並拿手機報警，員警到場後，把我從車上拖下
    去，我在地上掙扎，站不穩了，怎麼揮拳。檢察官偵查時問
    我，我說我沒有打員警，我第二天就去告他誣告，我沒有出
    手打他，他把我推下去，我倒在地上等語(見本院簡上卷一
    第135頁)。經查：　　
　㈠被告於110年5月17日12時5分許，在苗栗縣○○市○○路000號之
    苗栗客運總站-頭份站外，因搭乘客運未配戴口罩，經員警
    陳緯帆接獲民眾報案前往處理等情，有職務報告、苗栗縣頭
    份分局頭份派出所110報案紀錄單等件在卷可參(見偵卷第13
    頁、本院簡上卷一第181頁)，是此部分事實堪可認定。 
　㈡另本院當庭勘驗密錄器錄影光碟檔案，就檔案名稱「2021_05
    17_121802_425」勘驗結果：
畫面時間 勘驗內容 12：18：39至 12：18：51 被告站著與員警陳緯帆對話，隨後自行躺臥在地面。 12：18：52至 12：19：02 被告躺在地面，大喊「我受不了啦」；員警陳緯帆（身著制服）靠近被告，伸出手欲將被告從地面拉起。 12：19：03至 12：19：04 被告躺在地面，左手掌握拳舉起；員警陳緯帆（身著制服）伸出左手觸碰被告右上臂欲將被告從地面拉起。 12：19：05至 12：19：25 被告揮出左拳毆打員警陳緯帆腹部左側，然後上半身從地面坐起，隨後為2名員警壓制在地，並戴上手銬。 
　  有本院勘驗筆錄1份附卷可稽（見本院簡上卷二第291頁）。
    由上可知，被告確有以左手揮拳毆打員警陳緯帆腹部之行為
    ，而此無非係為阻止員警陳緯帆伸手將其拉起且要求其配合
    提供年籍資料之舉，自屬以強暴方式妨害公務執行之行為，
    當屬至明。是被告辯稱：我沒有打員警等語，顯屬事後卸責
    之詞，不足採信。
　㈢至被告辦稱：本案是發生在7時許左右，而非12時許，我從8
    時許被員警管束到15時許等語（見本院簡上卷一第136頁）
    ，然觀諸密錄器錄影畫面翻拍照片及苗栗縣頭份分局頭份派
    出所110報案紀錄單(見偵卷第21至22頁、本院簡上卷一第18
    1頁)，均可見本案發生時間應是在110年5月17日12時許左右
    。況且，從被告自行提供之悠遊卡刷卡扣款時間一覽表，亦
    可見被告於110年5月17日7時14分起，陸續於同日8時9分、
    同日9時28分、同日10時39分、同日11時29分、同日11時51
    分、同日12時9分均有刷卡扣款、加值紀錄，而自同日12時9
    分刷卡扣款後，至同日18時18分許始有下一筆刷卡扣款紀錄
    ，有悠遊卡刷卡扣款時間一覽表1份存卷可參(見本院簡上卷
    一第251頁)，由此可見，倘若如被告所述「本案是發生於7
    時許左右，其於本案發生後隨即遭員警管束至15時許」，何
    以後續能有多次密集刷卡扣款紀錄，是被告上開所辯，亦不
    可信。
　㈣綜上所述，本案事證明確，被告上開犯行，堪可認定，應依
    法論科。
二、論罪科刑及上訴駁回理由之說明：　
　㈠刑法第135條第1項之妨害公務罪，以公務員依法執行職務時
    ，施強暴、脅迫為其要件，而其中所稱之「強暴」，係指一
    切有形力即物理力之行使而言（最高法院82年度台上字第60
    8號判決要旨參照）。被告於員警陳緯帆依法執行職務時，
    以左手揮拳毆打員警陳緯帆腹部，自屬強暴行為。核被告所
    為，係犯刑法第135條第1項之妨害公務執行罪。
  ㈡被告為本案犯行時，係年滿80歲以上之人，此有個人戶籍資
    料查詢結果在卷可查（見本院簡上卷一第73頁），爰依刑法
    第18條第3項之規定，減輕其刑。
  ㈢刑罰之量定，屬法院自由裁量之職權行使，應審酌刑法第57
    條所列各款事由及一切情狀，為酌量輕重之標準，並非漫無
    限制；量刑輕重係屬事實審法院得依職權自由裁量之事項，
    苟已斟酌刑法第57條各款所列情狀而未逾越法定刑度，不得
    遽指為違法；且在同一犯罪事實與情節，如別無其他加重或
    減輕之原因，下級審法院量定之刑，亦無過重或失輕之不當
    情形，則上級審法院對下級審法院之職權行使，原則上應予
    尊重（最高法院72年台上字第6696號、75年台上字第7033號
    判例及85年度台上字第2446號判決意旨參照）。經查，原審
    判決就認定被告犯妨害公務執行罪所憑之證據均已經詳予敘
    明，並審酌被告在苗栗客運總站－頭份站外，因未配戴口罩
    ，經警接獲民眾報案而前往現場處理，被告明知身著警察制
    服之員警陳緯帆為依法執行職務之公務員，竟以左手出拳毆
    打員警陳緯帆腹部之方式施以強暴行為，妨害員警執行職務
    ，所為實非可取，兼衡否認犯行之犯後態度等一切情狀，依
    職權就個案裁量於法定刑度內判處被告拘役15日，並諭知易
    科罰金折算之標準。堪認原審認事用法俱無違誤，且量刑未
    逾越法定刑範圍，並已詳細斟酌刑法第57條各款所列情形，
    具體說明量刑理由，量刑尚屬妥適，未有過重之不當情形，
    亦無違反罪刑相當、比例、平等原則之濫用權限情事，難謂
    有何違法失當之處。是原審判決經核認事用法未有違誤，量
    刑亦無違法或不當之處，自當予維持。被告猶執陳詞否認犯
    行而提起上訴，依本判決上開各項事證及論述說明，認無可
    採。
  ㈣綜上所陳，被告所提前揭上訴理由，不足以動搖原判決所為
    事實認定或量刑判斷，難謂允洽，尚非可取。被告提起上訴
    為無理由，應予駁回。
據上論斷，應依刑事訴訟法第455條之1第1項、第3項、第368條
，判決如主文。
本案經檢察官陳昭銘聲請簡易判決處刑，檢察官彭郁清到庭執行
職務。
中　　華　　民　　國　　111 　年　　4 　　月　　12　　日
                  刑事第三庭  審判長法　官  魏宏安
　　　　　　　　　                  法  官  朱俊瑋
　　　　　　　　　                  法  官　許文棋
以上正本證明與原本無異。
本件不得上訴。　　　　　　　　　　　　　　　　
       　　                     　　書記官　陳彥宏
中　　華　　民　　國　　111 　年　　4 　　月　　12　　日